臺灣臺東地方法院刑事判決　　　　　　　100年度交易字第1號
公　訴　人　臺灣臺東地方法院檢察署檢察官
被　　　告　王哲凱
選任辯護人　李泰宏律師
上列被告因業務過失致死案件，經檢察官提起公訴（99年度偵字
第2138號），被告於準備程序中為有罪之陳述，經本院合議庭裁
定以簡式審判程序審理，判決如下：
    主  文
王哲凱從事業務之人，因業務上之過失致人於死，處有期徒刑陸
月，如易科罰金，以新臺幣壹仟元折算壹日。緩刑貳年。
    犯罪事實
一、王哲凱於臺北汽車客運股份有限公司擔任司機，平日負責駕
    車載運乘客為業，為從事駕駛業務之人，於民國99年10月3
    日午間，駕駛牌照號碼7113-HJ號自小客車，沿臺東縣池上
    鄉○○○○路由南往北方向行駛，於同日下午2時43分許，
    行經臺東縣池上鄉○○○○路321.4公里處與東九線公路交
    岔路口時，原應注意行經無號誌之交岔路口，應減速慢行，
    作隨時停車之準備，並應注意車前狀況，隨時採取必要之安
    全措施，而依當時天候為陰，日間自然光線，其所行經之上
    開柏油路面乾燥、無缺陷、無障礙物遮蔽視線、視距良好之
    環境，並無不能注意之情事，竟疏未注意減速慢行即貿然通
    過該路口，適陳桂英於飲用酒類後，明知渠於飲酒後已達不
    能安全駕駛動力交通工具之程度，無照騎乘牌照號碼WTU-23
    6 號輕型機車，沿東九線公路由東往西方向行駛至上開交岔
    路口時，亦疏未注意東九線公路進入該交岔路口前方豎有一
    用以告示車輛駕駛人須慢行或停車，觀察幹道行車狀況，讓
    幹道車優先通行後認為安全時，方得續行之倒三角讓路標誌
    ，地面畫有警告車輛駕駛人前有幹道應減速慢行或停車讓幹
    道車先行之白色倒三角讓路標線，未注意左方來車即貿然穿
    越上開無號誌之交岔路口，王哲凱因閃煞不及而撞擊陳桂英
    所騎乘之上開機車，致陳桂英受有頭部損傷、頭部撕裂傷及
    雙大腿撕裂傷等傷害，經送財團法人佛教慈濟綜合醫院關山
    分院（以下簡稱慈濟關山醫院）急救，復因傷勢嚴重，轉送
    馬偕紀念醫院臺東分院救治，延至同日下午5時35分許，因
    出血性休克、腦挫傷不治死亡。王哲凱於肇事後，立即央請
    他人撥打電話報案，並停留在車禍現場等候員警前往處理，
    在有偵查權之警員發覺前，自行向現場處理警員當場承認為
    肇事車輛之駕駛人，並供明自己之年籍與肇事經過而接受裁
    判，始悉上情。
二、案經王哲凱自首暨陳桂英之子女林偉昌、林偉鴻、林夢湘、
    林夢琳訴請臺東縣警察局關山分局報告臺灣臺東地方法院檢
    察署檢察官相驗後簽分偵查起訴。
    理  由
一、被告王哲凱所犯係死刑、無期徒刑或最輕本刑為3年以上有
    期徒刑以外之罪，亦非高等法院管轄之第一審案件，其於準
    備程序進行中，先就被訴事實為有罪之陳述，經本院告知簡
    式審判程序之旨，並聽取檢察官、被告及辯護人之意見後，
    經合議庭裁定由受命法官獨任進行簡式審判程序，是依刑事
    訴訟法第273條之2規定，本件之證據調查，不受同法第159
    條第1項、第161條之2、第161條之3、第163條之1及第164條
    至第170條規定之限制，合先敘明。
二、認定犯罪事實所憑之證據及理由：
（一）上揭犯罪事實，迭據被告於警詢、偵查及本院審理中坦白
      承認（見相驗卷第4至5、34至35頁及本院卷第32、40頁、
      第40頁背面），核與證人即被害人家屬林夢湘、林偉昌分
      別於警詢及偵查中所指述被害人陳桂英之受傷及死亡情節
      相符（見相驗卷第6至7、32至33頁），並有臺東縣警察局
      關山分局道路交通事故現場圖、道路交通事故調查報告表
      （一）、（二）、道路交通事故當事人酒精測定紀錄表、
      道路交通事故肇事人自首情形紀錄表、道路交通事故初步
      分析研判表及肇事現場照片28張等件在卷可資佐證（見相
      驗卷第8至10、12至14、17至30頁、偵卷第17頁）。而被
      害人確因本件車禍致受有頭部損傷、頭部撕裂傷及雙大腿
      撕裂傷等傷害，經送慈濟關山醫院急救，復因傷勢嚴重，
      轉送馬偕紀念醫院臺東分院救治，延至同日下午5時35分
      許，因出血性休克、腦挫傷出血不治死亡之事實，亦有財
      團法人佛教慈濟綜合醫院99年10月3日診斷證明書、馬偕
      紀念醫院臺東分院99年10月3日乙種診斷證明書在卷可稽
      （見相驗卷第15至16頁），復經臺灣臺東地方法院檢察署
      檢察官督同檢驗員相驗並鑑定死因，製有相驗筆錄、臺灣
      臺東地方法院檢察署檢驗報告書、相驗屍體證明書及臺東
      縣警察局關山分局99年10月6日關警偵字第0990002305號
      函所檢附之相驗照片14張等件附卷為憑（見相驗卷第31至
      36、40至58頁），足徵被告上開任意性自白與事實相符，
      應堪採信。
（二）按刑法上之過失，其過失行為與結果間，在客觀上有相當
      因果關係始得成立。所謂相當因果關係，係指依經驗法則
      ，綜合行為當時所存在之一切事實，為客觀之事後審查，
      認為在一般情形下，有此環境、有此行為之同一條件，均
      可發生同一之結果者，則該條件即為發生結果之相當條件
      ，行為與結果即有相當之因果關係。反之，若在一般情形
      下，有此同一條件存在，而依客觀之審查，認為不必皆發
      生此結果者，則該條件與結果不相當，不過為偶然之事實
      而已，其行為與結果間即無相當因果關係；過失責任之有
      無，應以行為人之懈怠或疏虞與結果之發生，有無相當因
      果關係為斷，所謂相當因果關係，即以所生之結果觀察，
      認為確因某項因素而惹起，又從因素觀察，認為足以發生
      此項結果，始克當之（最高法院76年臺上字第192號及58
      年臺上字第404號判例可資參照）。次按行車速度，依速
      限標誌或標線之規定，無標誌或標線者，行經無號誌之交
      岔路口，應減速慢行，作隨時停車之準備；又汽車行駛時
      ，駕駛人應注意車前狀況，並隨時採取必要之安全措施，
      道路交通安全規則第93條第1項第2款、第94條第3項分別
      訂有明文。經查，被告係合法考領有駕駛執照之人，業經
      其陳明在卷，是被告對於上開道路交通安全規則應知之甚
      詳。而本件交通事故發生當時天候為陰，日間自然光線，
      其所行經之上開柏油路面乾燥、無缺陷、無障礙物遮蔽視
      線、視距良好，此有上開道路交通事故調查報告表（一）
      、（二）各1份在卷可憑（見相驗卷第9至10頁）；況被告
      當時駕車行經之路段係屬無號誌之交岔路口，尤應提高警
      覺，避免因未減速慢行，作隨時停車之準備，而致交通事
      故，是依當時被告之主觀意識認知及客觀行車環境，並無
      使被告不能注意遵循上開道路交通安全規則之特殊情事。
      然被告於應注意、能注意情況下，竟疏未注意遵守上開道
      路交通安全規則之規定，足證其就本件車禍事故之發生顯
      有過失無訛。復按行至無號誌或號誌故障而無交通指揮人
      員指揮之交岔路口，支線道車應暫停讓幹線道車先行；讓
      路標誌，用以告示車輛駕駛人必須慢行或停車，觀察幹道
      行車狀況，讓幹道車優先通行後認為安全時，方得續行；
      讓路線，用以警告車輛駕駛人前有幹道應減速慢行，或停
      車讓幹道車先行，道路交通安全規則第102條第1項第2款
      、道路交通標誌標線號誌設置規則第59條第1項、第172條
      第1項分別訂有明文。而道路交通安全規則有關「讓車」
      之規定，旨在確認行車順序及劃分用路人之道路使用權，
      以維交通往來之安全，故所謂「讓」，當指車輛駕駛人須
      將車輛暫停，待有道路使用權之其他車輛駕駛人駛過，安
      全無虞時，始得再繼續通行之謂。查本件車禍肇事地點係
      在臺東縣池上鄉○○○○路與東九線公路之交岔路口，該
      肇事地點係無號誌之交岔路口，被害人自東九線公路駕車
      進入該交岔路口前豎有一倒三角讓路標誌，地面上畫有倒
      三角讓路標線等情，此有臺東縣警察局關山分局道路交通
      事故現場圖、道路交通事故調查報告表（一）及肇事現場
      照片6張等件附卷可憑（見相驗卷第8至9、17至20頁），
      堪認被害人亦疏未注意在穿越無號誌之交岔路口時，應暫
      停讓幹線道車先行，未注意左方來車即貿然穿越上開未設
      有號誌之交岔路口，且被害人當時係酒後駕車，經抽取血
      液檢測渠酒精濃度高達每100毫升191毫克（換算為呼氣酒
      精濃度高達每公升0.95毫克），此有財團法人佛教慈濟綜
      合醫院血液酒精濃度檢驗報告1紙附卷可稽（見相驗卷第
      13頁），亦有過失，惟本件車禍既因被告上開過失行為所
      併合肇致，被告仍無從解免其過失罪責。再本件車禍經送
      臺灣省花東區車輛行車事故鑑定委員會及臺灣省車輛行車
      事故覆議鑑定委員會鑑定之結果，亦認：（一）陳桂英酒
      精濃度過量、無照駕駛輕型機車行經無號誌之交岔路口時
      ，支線道車未暫停讓幹線道先行，為肇事主因；（二）王
      哲凱駕駛自用小客車，行經無號誌之交岔路口，未減速慢
      行，作隨時停車之準備，為肇事次因等情，此有臺灣省花
      東區車輛行車事故鑑定委員會99年11月19日花東鑑字第
      0996101746號函所檢附之鑑定意見書在卷為憑（見偵卷第
      8至11頁），益見被告就本件車禍事故之發生顯有過失無
      訛。又被告因其過失肇事行為，對於騎車行經上開肇事路
      段之被害人，已製造法所不容許之風險，且該風險在具體
      事件歷程中實現，而導致被害人死亡之客觀結果之發生，
      且查無其他獨立之自然原因或第三者之介入，該死亡結果
      顯可歸責於被告，是被告之過失肇事行為與被害人之死亡
      結果間，具有相當因果關係，被告自應就其過失行為負責
      。綜上所述，本件事證明確，被告犯行洵堪認定，應依法
      論科。
三、論罪科刑部分：
（一）按刑法上所謂業務，係指個人基於其社會地位繼續反覆所
      執行之事務，包括主要業務及其附隨之準備工作與輔助事
      務在內。此項附隨之事務，須與其主要業務有直接、密切
      之關係者，始可包含在業務概念中，而認其屬業務之範圍
      （最高法院89年臺上字第8075號判例可資參照）。次按刑
      法上所謂業務係指以反覆同種類之行為為目的之社會活動
      而言，至於其報酬之有無，是否以營利為目的，均非所問
      ，祇須其具有反覆繼續性，即足當之；又從事業務之人，
      對於一定危險之認識能力較一般常人為高，故法律上課以
      較高之注意義務，換言之，其避免發生一定危險之期待可
      能性亦較常人為高，故其違反注意義務之可責性自亦較重
      ，是行為人如為職業駕駛人或以駕駛為其附隨業務，不問
      其駕駛時間是否係下班後或所駕駛之車輛是否為營業車輛
      ，均不能改變其應有之注意義務，故其駕駛行為均不失為
      業務上行為之性質，亦不影響其以駕駛為主要或附隨業務
      之認定（最高法院89年度臺上字第5002號判決、96年度臺
      上字第6147號判決、臺灣高等法院暨所屬法院91年法律座
      談會刑事類提案第8號研討結果可資參照）。查被告於本
      件車禍事故發生時，於臺北汽車客運股份有限公司擔任司
      機，平日負責駕車載運乘客為業乙節，業據被告自承在卷
      （見本院卷第40頁背面），為從事駕駛業務之人，是被告
      自應負較高之注意義務，其於非上班日駕駛自小客車因過
      失肇事致被害人死亡，其駕駛仍屬繼續反覆同種類之駕駛
      行為，仍不失為駕駛之業務上行為之性質，核其所為，係
      犯刑法第276條第2項之業務過失致人於死罪。公訴意旨雖
      認被告所為，應僅論以刑法第276條第1項之過失致人於死
      罪，固有未洽，然刑法第276條第2項之業務過失致人於死
      罪與同法第276條第1項之過失致人於死罪之基本社會事實
      同一，本院自應予以審理，並變更其起訴法條。
（二）另按刑法第62條前段規定之自首，係以對於未發覺之犯罪
      ，在有偵查犯罪職權之公務員知悉犯罪事實及犯人之前，
      向職司犯罪偵查之公務員坦承犯行，並接受法院之裁判而
      言，不以言明「自首」並「願受裁判」為必要，且不以先
      自向該公務員告知為必要，即受追問時，告知其犯罪仍不
      失為自首。至於嗣後雖就責任事由有所辯解，乃辯護權之
      行使，不能據此即認其先前之自首失其效力（最高法院63
      年臺上字第1101號判例、96年度臺上字第7112號及98年度
      臺上字第2988號判決可資參照）。查被告於肇事後，立即
      央請他人撥打電話報案，並停留在車禍現場等候員警前往
      處理，在有偵查權之警員發覺前，自行向現場處理警員當
      場承認為肇事車輛之駕駛人，並供明自己之年籍與肇事經
      過而接受刑責調查等情，業經被告陳明在卷（見相驗卷第
      4頁），並有臺東縣警察局關山分局交通事故處理小組警
      員林信育所製作之自首情形紀錄表1紙在卷為憑（見相驗
      卷第14頁）；再觀諸被告上開警詢筆錄所載內容，其於警
      詢時顯非出於外在情勢所迫而自首，復查無其他足認被告
      於上開自首之際，即有再犯其他犯罪之謀議或意圖，而係
      基於預期邀獲必減寬典之狡黠心態為自首之積極事證可供
      審酌，爰依刑法第62條前段之規定，減輕其刑。
（三）爰審酌被告因疏未遵守交通規則之過失行為，造成被害人
      死亡之悲劇，被害人家屬之心理亦因之遭受嚴重創傷，內
      心之悲痛與遺憾，經久難以平息、彌補，犯罪所生危害甚
      鉅，惟念及其於犯後業已坦白承認，深表悔意，且積極與
      被害人家屬成立訴訟上和解，賠償被害人家屬所受損害，
      復經被害人家屬表明願意原諒被告，且不願再追究被告之
      刑責，此有刑事告訴補充理由狀、調解筆錄、郵政國內匯
      款執據及本院100年4月22日電話紀錄表等件在卷可參（見
      本院卷第11、13、42、45頁），態度良好，兼衡酌其品性
      素行、過失程度、被害人本身亦與有過失、生活狀況及教
      育程度為大專畢業等一切情狀，量處如主文所示之刑，並
      諭知易科罰金之折算標準。再被告未曾因故意犯罪受有期
      徒刑以上刑之宣告，此有臺灣高等法院被告前案紀錄表附
      卷可稽，其因過失行為致罹刑典，惟於犯後業已坦承犯行
      ，深具悔意，並與被害人家屬達成民事和解，賠償被害人
      家屬所受損害，復經被害人家屬表明願意原諒被告，且不
      願再追究被告之刑責，已如上述，是其經此偵審程序及科
      刑判決後，當能知警惕而無再犯之虞，且本院審酌被告配
      偶邱美琪亦於車禍發生後之99年11月1日因胎兒窘迫緊急
      剖腹取出，腹中胎兒早產，並有先天性肺炎併敗血症及瀰
      漫性血管內凝血異常、呼吸窘迫症候群、二尖瓣逆流及心
      律不整、電解質不平衡及新生兒黃疸等病症，仍在持續追
      蹤治療等情，有行政院衛生署桃園醫院診斷證明書2紙在
      卷可參（見本院卷第43至44頁），而刑法之目的重在教育
      ，被告既已悔悟，若遽令被告入監服刑，不但影響其個人
      ，亦造成其家庭之困擾，勢將破壞被告家庭生活之圓滿，
      本院因認上開宣告之刑以暫不執行為適當，爰依刑法第74
      條第1項第1款之規定宣告緩刑2年，以啟自新。
據上論斷，應依刑事訴訟法第273條之1第1項、第299條第1項前
段、第300條，刑法第276條第2項、第41條第1項、第74條第1項
第1款、第62條前段，刑法施行法第1條之1第1項、第2項前段，
判決如主文。
本案經檢察官蘇到庭執行職務。
中    華    民    國   100    年    4     月    29    日
                  交通法庭  法  官  彭凱璐
以上正本證明與原本無異。
如不服本判決應於收受送達後10日內向本院提出上訴書狀，並應
敘述具體理由；其未敘述上訴理由者，應於上訴期間屆滿後20日
內向本院補提理由書（均須按他造當事人之人數附繕本）。「切
勿逕送上級法院」。告訴人或被害人對於本判決如有不服，請書
具不服之理由狀，請求檢察官上訴者，其上訴期間之計算係以檢
察官收受判決正本之日期為準。
                            書記官  陳憶萱
中    華    民    國   100    年    4     月    29    日
附錄論罪科刑法條：
中華民國刑法第276條
因過失致人於死者，處2年以下有期徒刑、拘役或2千元以下罰金
。
從事業務之人，因業務上之過失犯前項之罪者，處5年以下有期
徒刑或拘役，得併科3千元以下罰金。